最高法院刑事判決　　　　　　　　　　　　　　　　九十一年度台上字第七二五號
　　上　訴　人　甲○○
　　選任辯護人　陳松楷律師
右上訴人因違反槍砲彈藥刀械管制條例案件，不服台灣高等法院中華民國八十八年十
一月二十四日第二審判決（八十八年度上訴字第三九五六號，起訴案號：台灣士林地
方法院檢察署八十七年度偵字第九四二０號），提起上訴，本院判決如左：
    主  文
上訴駁回。
    理  由
按刑事訴訟法第三百七十七條規定：上訴於第三審法院，非以判決違背法令為理由，
不得為之。是提起第三審上訴，應以原判決違背法令為理由，係屬法定要件。且必須
依據卷內資料為具體之指摘，並足據以辨認原判決已具備違背法令之形式，始屬相當
。本件原判決維持第一審關於論上訴人甲○○以未經許可持有子彈，累犯罪，處有期
徒刑月，併科罰金新台幣（下同）貳萬元，罰金如易服勞役以玖佰元即銀元佰元
折算壹日部分之判決，駁回該上訴人在第二審之上訴。係依憑上訴人於警訊及偵查中
分別供稱：「我當時託我妹妹（許佳琪）保管的是一個袋子；袋子大約長寬各二十公
分左右的正方形布製袋子」「當時我與王敏吉住一起，後來我去當兵，房間是王敏吉
住，我知道袋子有他的槍，但不知道他為何沒帶走」等語。並參酌共同被告許佳琪於
警訊、偵查及第一審法院所證：「改造子彈成品二顆，都是我哥哥甲○○的，是我哥
哥託我保管的，我哥哥託我保管時有告訴我該物是槍」「這把槍是我哥哥甲○○寄放
在我這裡，於去（民國八十六）年年底冬天左右寄放的，他說很快會拿走，而他現在
人在泰國」「八十七年我兄出國前將東西交給我，該槍枝於被查獲時係放置在化妝箱
中」；證人即承辦警員蔡耀賢所稱：「我們在她（許佳琪）房內搜到她的化妝箱時我
們要她打開，她不肯，之後，我們打開化妝箱，取出一紙袋，紙袋並沒有封死，只是
捲起來而已，她很清楚地說，她知道那是子彈等，是她哥哥寄放的」；證人即承辦警
員蔡三華所述：「我們要她（許佳琪）打開珠寶箱，她說她找不到鑰匙，我們說要強
打開，她說理面有一把槍，後來她自己把箱子打開，果然發現槍枝」各等語。而查獲
子彈一顆，業據證人王敏吉於警訊中證稱：「該子彈我是將火藥及底火裝入彈殼內」
云云。又該子彈一顆，經送鑑驗試射結果，認係由玩具子彈改造而成，且直徑約八公
釐金屬彈頭，經實際試射可擊發，認具殺傷力，有內政部警政署刑事警察局八十七年
二月二十四日刑鑑字第七七七二號鑑驗通知書附卷可稽等證據資料，而為論斷，已
述其所憑之證據及認定之理由。而以上訴人否認有違反槍砲彈藥刀械管制條例犯行，
係屬卸責之詞，不足採信，在理由內依憑卷證資料詳加指駁。並說明共同被告許佳琪
之選任辯護人於第一審法院提出許佳琪之國泰醫院內湖分院診斷證明書辯稱：許佳琪
於查獲當日有吸食安非他命，意識不清，復因家庭因素刺激，患有精神分裂症狀，故
其警訊筆錄不足採信云云。惟按刑法上之心神喪失或精神耗弱，應依行為時精神障礙
之程度而定，如行為時之精神，對於外界事務全然缺乏知覺理會及判斷作用，而無自
由決定意思之能力者，為心神喪失，如此項能力並非完全喪失，僅較普通人之平均程
度顯然減退者，則為精神耗弱，是刑法上之心神喪失或精神耗弱與醫學上之精神分裂
症並不盡然相同，是否已達刑法上之心神喪失或精神耗弱之程度，仍應以行為時之精
神狀態判斷之。查上開國泰醫院內湖分院診斷證明書，係該院於八十八年二月六日所
出具，但許佳琪未經許可而寄藏槍彈之行為，係在八十六年年底起至翌年二月三日被
查獲時止。是該診斷證明書並不能證明許佳琪行為當時之精神狀態。且證人蔡耀賢亦
證稱：「她（許佳琪）很清楚地說：她知道那是子彈等……」等語，足見警訊當時許
佳琪精神狀態良好。而原審開庭審理時，許佳琪知覺意識清楚，語言表達無礙，自難
認其於警訊時有心神喪失或精神耗弱，致警局筆錄不可採信之情事之理由。從形式上
觀察，原判決並無判決不適用法則，或判決理由不備、理由矛盾之違法情形存在。上
訴意旨，置原判決所為之明白論斷於不顧，專憑其個人意見，就原審採證認事職權之
適法行使及原判決理由已詳細說明之事項，漫事爭執，難認已符合首揭法定之第三審
上訴要件。又共同被告之陳述有部分前後不符，或相互間有所歧異時，究竟何者為可
採，法院仍得本其自由心證予以斟酌，非謂一有不符或矛盾，即應認其全部均為不可
採信。原判決綜合卷內全部證據資料，認定共同被告許佳琪所證扣案子彈一顆是上訴
人託伊保管等情為可採，核屬原審證據取捨及事實認定職權之合法行使，上訴意旨並
未具體指摘其判斷有如何之違背經驗法則與論理法則，顯難據以辨識原判決具備違背
法令之形式。又原判決已於事實欄內認定上訴人非法持有子彈，迄八十七年二月三日
始被查獲（見原判決第二頁第五、六行），並於判決理由內說明「槍砲彈藥之持有，
係屬行為之繼續，非狀態之繼續，被告（上訴人）之持有行為，既係繼續至八十六年
十一月二十四日槍砲彈藥刀械管制條例修正公布之後，自無行為後法律變更之可言」
（見原判決第七頁第三至五行）。上訴意旨指摘原判決未明白認定上訴人犯罪時間，
及說明認定之理由，且未比較新舊法而適用有利於上訴人之法律，有不適用法則，及
判決不備理由之違法云云，顯非依據卷內資料執以指摘之適法第三審上訴理由。又刑
法第十六條所謂自信其行為為法律所許可，以有正當理由者為限。上訴人明知扣案之
子彈一顆原為王敏吉所有竟予以持有，已如前述，是其持有上開子彈，自難謂為正當
。上訴意旨指摘原判決未依刑法第十六條但書規定，免除其刑，不免誤會。其所指原
判決違法情事，顯與法律規定得為第三審上訴理由之違法情形，不相適合，依首開說
明，亦非第三審上訴之正當理由。其上訴違背法律上之程式，應予駁回。
據上論結，應依刑事訴訟法第三百九十五條前段，判決如主文。
中      華      民      國    九十一    年       二     月      六      日
                              最高法院刑事第十一庭
                                  審判長法官  林  增  福
                                        法官  邵  燕  玲
                                        法官  吳  昆  仁
                                        法官  陳  世  雄
                                        法官  惠  光  霞
      右正本證明與原本無異
                                              書  記  官
中      華      民      國    九十一    年      二      月     二十     日
